【裁判字號】    97,交聲,1
【裁判日期】    970226
【裁判案由】    聲明異議
【裁判全文】
臺灣彰化地方法院交通事件裁定           97年度交聲字第1號
原處分機關  交通部公路總局臺中區監理所彰化監理站
異  議  人
即受處分人  甲○○
送達代收人  黃金華
上列受處分人因違反道路交通管理處罰條例案件，對於交通部公
路總局臺中區監理所彰化監理站中華民國96年12月11日所為之處
分（原處分案號：彰監四字第裁64-Z00000000號裁決書）聲明異
議，本院裁定如下：
    主      文
原處分撤銷。
甲○○不罰。
    理      由
一、原處分意旨略以：本件受處分人即異議人甲○○（下稱受處
    分人）於民國96年11月11日11時30分，將其所有之 3C-2263
    號自用小客車停放於國三公路清水服務區時，為警以受處分
    人有「於身心障礙專用停車位違規停車（未擺放身心障礙證
    明）」之違規事由，當場予以拍照並逕行掣單舉發，受處分
    人於舉發通知單上所載應到案日期前向原處分機關提出申訴
    ，經原處分機關函請舉發單位調查結果，仍認受處分人確有
    前開違規停車之行為，乃依道路交通管理處罰條例第56條第
    1 項第10款裁處受處分人罰鍰新台幣（下同）1,200 元。
二、聲明異議意旨略以：伊本人確實領有殘障手冊，但未申請身
    心障礙使用者車輛標示，原因是不知從何處申請。當天伊因
    上完洗手間回到停車處，執勤人員正在掣單舉發，當場伊有
    向執勤人員哀求說：「我就是殘障者，可不可以不要掣單罰
    鍰」，而執勤人員仍執意以伊未置放標示開罰，叫我去監理
    站申請。試問，伊當時在現場，不就是一個標示嗎？難道一
    個拄著兩隻柺杖且腳穿鐵鞋的人，還能做假嗎？爰檢附殘障
    手冊及本人相片影本各 1紙，提出本件聲明異議，請求公正
    之裁決等語。
三、按汽車駕駛人於身心障礙專用停車位違規停車者，處600 元
    以上1,200 元以下罰鍰，道路交通管理處罰條例第第56條第
    1 項第10款分別定有明文。又使用身心障礙者專用停車位者
    ，除掛有專用牌照之車輛外，應將專用停車位識別證置於汽
    車擋風玻璃明顯處或黏貼於機車車首，以供查核檢驗；違規
    佔用路邊停車場專用停車位者，由交通勤務警察、依法令執
    行交通稽查任務人員或交通助理人員依道路交通管理處罰條
    例第56條規定辦理，為身心障礙者專用停車位設置管理辦法
    第9 條、第14條第1 項固有明文規定。然查：
  (一)道路交通管理處罰條例第56條第1 項第10款所謂「汽車駕駛
    人於身心障礙專用停車位違規停車」之意，參照道路交通安
    全規則第112 條第1 項第5 款規定：「汽車停車時，在設有
    殘障者專用停車標誌處所，非殘障用車不得停放」，意指在
    設有殘障者專用停車標誌處所，如為殘障用車者即得以停放
    。參以身心障礙者專用停車位設置管理辦法係依身心障礙者
    保護法第48條第2 項之授權而制定，而身心障礙者保護法第
    1 條明定，為維護身心障礙者之合法權益及生活，保障其公
    平參與社會生活之機會，結合政府及民間資源，規劃並推行
    各項扶助及福利措施，特制定本法。是認汽車駕駛人於身心
    障礙專用停車位違規停車者，係指未具有身心障礙身分之人
    以及未具有社會局核發之身心障礙專用停車位識別證者而停
    放於身心障礙者專用停車位。
  (二)本件受處分人固不否認其有舉發單所指「於身心障礙專用停
    車位違規停車（未擺放身心障礙證明）」之事實，惟查道路
    交通管理處罰條例第56條第1 項第10款之處罰目的，係為避
    免未具身心障礙停車證之駕駛人違規佔用身心障礙專用停車
    位，並非為處罰未依規定放置身心障礙專用停車證以供查驗
    之身心障礙駕駛人。再者，身心障礙者專用停車位設置管理
    辦法第9 條，意在規範具有身心障礙專用停車位資格之人應
    將專用停車位識別證置於汽車擋風玻璃明顯處或黏貼於機車
    車首，以供查核檢驗，便利行政作業，並未規定未依規定放
    置專用停車證者即應予處罰，尚難僅以便利警方查核之目的
    即認具有停車資格而未放置停車證者應與未具停車資格違規
    停車者受同等之處罰。查本件受處分人確係領有殘障手冊之
    人，業經本院於97年2 月4 日傳訊受處分人查證屬實，並有
    受處分人檢具之殘障手冊及本人相片各1 紙在卷可稽。況本
    件證人即執勤警員林世宏經本院傳訊時亦自承：「我沒有遇
    到受處分人．．．如果是我遇到受處分人，我看到受處分人
    的情況就會註記跟主管報告，不用開單」等語。綜上各節，
    本件受處分人事後既檢具資料證明其有殘障手冊，其所停放
    之車輛事後亦領有專用停車位識別證，即非屬違規停放身心
    障礙專用停車位。原處分機關所查證之結果，僅憑執勤警員
    證述：「發現案內車輛停於身心障礙專用停車位（未擺放身
    心障礙證明）」之片面說詞，並未探究其是否確與實情相符
    ，遽為受處分人不利之裁決，尚欠允當。
四、綜上所述，原處分機關未察，以受處分人違反道路交通管理
    處罰條例第56條第1 項第10款規定遽以為裁罰，洵非可採，
    本件異議有理由，自應由本院將原處分撤銷，改諭知受處分
    人不罰，以資適法。
五、據上論斷，應依道路交通管理處罰條例第87條第2項，道路
    交通案件處理辦法第20條前段，裁定如主文
中    華    民    國    97    年    2     月    26    日
                        交通法庭      法  官  簡婉倫
以上正本證明與原本無異
如不服本裁定，應於裁定送達後五日內向本院提出抗告狀 (須附
繕本 )。
中    華    民    國    97    年    2     月    26    日
                                      書記官  林盛輝


司法院資訊處製作；財團法人民間司法改革基金會備份。
